臺灣高等法院臺中分院刑事裁定　　　　 100年度聲字第2320號
聲　請　人　黃士豪
即　被　告　　　　　國民
選任辯護人　蔡譯智律師
上列聲請人即被告因違反毒品危害防制條例等案件（本院一００
年度上訴字第一八八七號），聲請具保停止羈押，本院裁定如下
：
    主  文
聲請駁回。
    理  由
一、聲請意旨如附件聲請狀內容所載（詳如附件）。
二、按羈押被告之目的，在於確保訴訟程序之進行、證據之存在
    、真實及刑罰之執行，而被告有無羈押之必要，及羈押後其
    原因是否仍然存在，有無繼續羈押之必要，應否延長羈押等
    等，其目的僅在判斷有無實施強制羈押事由及羈押必要等法
    律要件，法院有依法認定裁量之職權，自得就具體個案情節
    予以斟酌決定，如就客觀情事觀察，法院許可羈押之裁定在
    目的與手段間之衡量，並無明顯違反比例原則情形，即無違
    法或不當可言。次按司法院大法官釋字第六六五號解釋，其
    解釋理由書明載：「刑事訴訟法第一百零一條第一項第三款
    規定之羈押，係因被告所犯為死刑、無期徒刑或最輕本刑為
    五年以上有期徒刑之罪者，其可預期判決之刑度既重，該被
    告為規避刑罰之執行而妨礙追訴、審判程序進行之可能性增
    加，國家刑罰權有難以實現之危險，該規定旨在確保訴訟程
    序順利進行，使國家刑罰權得以實現，以維持重大之社會秩
    序及增進重大之公共利益，其目的洵屬正當。」又基於憲法
    保障人民身體自由之意旨，被告犯上開條款之罪嫌疑重大者
    ，仍應有相當理由認為其有逃亡、湮滅、偽造、變造證據或
    勾串共犯或證人等之虞，法院斟酌命該被告具保、責付或限
    制住居等侵害較小之手段，均不足以確保追訴、審判或執行
    程序之順利進行，始符合該條款規定，非予羈押，顯難進行
    追訴、審判或執行之要件，此際羈押乃為維持刑事司法權有
    效行使之最後必要手段，於此範圍內，尚未逾越憲法第23條
    規定之比例原則，符合本院釋字第三九二號、第六五三號、
    第六五四號解釋意旨，與憲法第八條保障人民身體自由及第
    十六條保障人民訴訟權之意旨，尚無違背。」依上開大法官
    解釋理由書內容，可知其並非逕宣告刑事訴訟法第一百零一
    條第一項第三款重罪羈押原因係屬違憲，而係要求附加考量
    被告除犯重罪外，是否有相當理由認為其有逃亡、湮滅、偽
    造、變造證據或勾串共犯或證人等之虞。而依法條之體系解
    釋，該等附加考量與單純考量同條第一項第一款、第二款之
    羈押原因仍有程度之不同。因重罪常伴有逃亡、滅證之高度
    可能，係趨吉避凶、脫免刑責、不甘受罰之基本人性，倘一
    般正常之人，依其合理判斷，可認為該犯重罪嫌疑重大之人
    具有逃亡或滅證之相當或然率存在，即已該當「相當理由」
    之認定標準，不以達到充分可信或確定程度為必要。以量化
    為諭，若依客觀、正常之社會通念，認為其人已有超過百分
    之五十之逃亡、滅證可能性者，當可認為具有相當理由認為
    其有逃亡、滅證之虞（最高法院九十八年度臺抗字第六六八
    號裁定意旨參照）。基此，伴同重罪羈押予以考量之逃亡之
    虞，與單純成為羈押原因之逃亡之虞其強度仍有差異，亦即
    伴同重罪羈押考量之逃亡之虞，其理由強度可能未足以單獨
    成為羈押原因，然得以與重罪羈押之羈押原因互佐。又聲請
    停止羈押，除有刑事訴訟法第一一四條各款所列情形之一不
    得駁回者外，其准許與否，該管法院有自由裁量之權，此亦
    有最高法院四十六年臺抗字第二一號判例、九十一年度臺抗
    字第四五六號判決意旨可資參照。
三、經查，本件聲請人及被告黃士豪（以下稱聲請人）因犯毒品
    危害防制條例第四條第三項販賣第三級毒品罪，業經原審法
    院判處有期徒刑十年，是聲請人犯罪嫌疑顯屬重大，所犯之
    罪，屬最輕本刑為五年以上有期徒刑之罪，有刑事訴訟法第
    一百零一條第一項第一款、第三款情形，若命聲請人具保、
    責付或限制住居等侵害較小之手段，尚不足以確保審判或執
    行程序順利進行，又本案目前在本院審理中，尚未確定，本
    院認為確保國家追訴及刑罰權具體實現，再審酌聲請人已受
    上開重刑宣告，可預期聲請人逃匿以規避審判程序進行及刑
    罰執行可能性甚高，有逃亡之虞，因認聲請人羈押原因尚未
    消滅，仍有繼續羈押必要，此與大法官會議釋字六六五號解
    釋意旨並不相違，聲請人聲請意旨謂本院係以聲請人所犯係
    重罪為唯一羈押事由，容有誤會。另聲請人家庭狀況等因素
    ，並不影響聲請人受羈押原因及必要，非在斟酌之列，聲請
    人復無符合刑事訴訟法第一一四條各款所定得具保停止羈押
    之情形；再聲請意旨雖以本件同案被告王大維已獲交保，而
    聲請人於本案自始至終就犯行坦承不諱，顯見聲請人於本案
    無串供及湮滅證據之虞云云，而聲請具保停止羈押，惟審酌
    聲請人有無羈押之必要，除聲請人犯罪嫌疑已屬重大外，自
    當基於訴訟進行程度、犯罪性質、犯罪實際情狀及其他一切
    情事，依職權妥適裁量，已如上述，本件聲請人羈押原因既
    未消滅，仍有羈押之必要，所請具保停止羈押，自難准許，
    應予駁回，特此裁定。
五、依刑事訴訟法第一百二十一條第一項，裁定如主文。
中    華    民    國   100    年    11    月    25    日
            刑事第八庭  審判長法  官  廖  柏  基
                              法  官  簡  源  希
                              法  官  梁  堯  銘
上列正本證明與原本無異。
如不服本裁定，得於收受送達5日內向本院提出抗告書狀 (須附
繕本)。
                              書記官  蔡  芬  芬
中    華    民    國   100    年    11    月    25    日